臺灣高等法院臺中分院民事裁定　　　　　 96年度抗字第180號
　　　抗　告　人　台中市環境保護局
　　　法定代理人　甲○○
上列抗告人因與相對人達和環保服務股份有限公司間聲請仲裁准
予強制執行事件，對於民國96年2 月14日台灣台中地方法院96年
度仲執字第2 號所為裁定提起抗告，本院裁定如下：
    主  文
抗告駁回。
抗告訴訟費用由抗告人負擔。
    理  由
一、抗告意旨略以：本件兩造對於聲請人是否提付仲裁存有極大
    歧見，抗告人已於95年9 月19日向原法院民事庭提起撤銷仲
    裁判斷之訴，正由原法院審理中（案號95仲訴字第2 號）。
    相對人於96年提出本件執行聲請，原法院宜俟該撤銷仲裁判
    斷案件判決後，再據以裁定，以免裁判兩歧，影響司法威信
    ，且前已進行之訴訟程序，形同白費，原法院在撤銷仲裁判
    斷之訴尚未判決前，即遽以裁定准予執行，顯有可議。又原
    裁定對於准否執行系爭仲裁判斷，除依據系爭仲裁判斷之內
    容外，並就系爭仲裁判斷有無構成仲裁法第38條各款之情形
    ，自為認定。惟查民事訴訟法第234第2項規定：「裁定前不
    行言詞辯論者，除別有規定外，得命關係人以書狀或言詞陳
    述」。本件關於雙方爭議事項是否得適用仲裁判斷，此攸關
    系爭仲裁判斷是否適法之重大爭議，為保障雙方當事人之利
    益，原法院縱不行言詞辯論程序，仍應依民事訴訟法第 234
    條第2 項規定，命抗告人以書狀或言詞為陳述後，始為准駁
    之裁定，以示慎重並顧及當事人之程序權益。然原法院卻僅
    以書面審理，未經言詞辯論程序，亦未命抗告人提出書面或
    言詞陳述，而就雙方之爭議逕為認定，自嫌草率，而難昭信
    服，請求廢棄原裁定云云。
二、按「仲裁判斷，除有特別規定外，須聲請法院為執行裁定後
    ，方得為強制執行。且當事人提起撤銷仲裁判斷之訴者，法
    院得依當事人之聲請，定相當並確實之擔保，裁定停止執行
    ，仲裁法第37條第2項、第42條第1項分別定有明文。故於仲
    裁判斷作成後，受利益之當事人得向法院聲請准予強制執行
    之裁定，以取得執行名義；受不利益之當事人，於認有撤銷
    仲裁判斷之原因而提起撤銷之訴者，亦得聲請法院於定擔保
    後，為停止執行之裁定。仲裁判斷作成後，受不利益之當事
    人提起撤銷之訴，於其獲勝訴判決確定前，並非妨礙受利益
    之當事人向法院聲請准予強制執行裁定之事由，不能謂仲裁
    判斷失其效力。受不利益之當事人如已依法院停止執行之裁
    定提供擔保，而受利益之當事人尚未聲請准予強制執行裁定
    ，或已取得執行名義而未開始強制執行程序，該受利益之當
    事人仍得依法聲請准予強制執行之裁定，僅不得實施強制執
    行；受不利益之當事人如於強制執行程序開始後始提供擔保
    者，該強制執行程序僅應依當時狀態予以停止，不得續行，
    先前已為之執行程序，自無應予撤銷之法定事由」（最高法
    院93年度台抗字第255號、93年度台抗字第821號裁判意旨參
    照）。故於仲裁判斷作成後，受不利益之當事人，於認有撤
    銷仲裁判斷之原因而提起撤銷之訴者，得聲請法院於定擔保
    後，為停止執行之裁定。惟於其獲勝訴判決確定前，並非妨
    礙受利益之當事人向法院聲請准予強制執行裁定之事由，不
    能謂仲裁判斷失其效力。該受利益之當事人仍得依法聲請准
    予強制執行之裁定，合先敘明。
三、本件相對人前與抗告人間簽訂之「台中市垃圾焚化廠委託操
    作管理服務契約」，因抗告人短付自94年1月起至9月間之操
    作維護費 4,227,115元，經相對人催告後仍拒付，相對人乃
    依兩造契約書約定向中華民國仲裁協會提付仲裁，並經該會
    於95年7 月27日作成94年度仲中聲和字第11號仲裁判斷書，
    其主文第1 項載明：「相對人（即抗告人）應給付聲請人（
    即相對人）新臺幣肆佰貳拾貳萬柒仟壹佰拾伍元，及自94年
    12月23日起至清償日止，按年利率百分之5 計算之利息」，
    惟抗告人以本案已另提起撤銷仲裁判斷之訴為由，拒絕給付
    前揭款項。乃依仲裁法第37條第2 項前段之規定，聲請法院
    裁定准予強制執行，並提出中華民國仲裁協會94年仲中聲和
    字第11號仲裁判斷書影本1份、公函影本2份為證。依前揭說
    明，原法院准予相對人執行之聲請，尚無不合。抗告意旨仍
    執陳詞，求予廢棄，為無理由，其抗告應予駁回。
四、據上論結，本件抗告為無理由，依民事訴訟法第495條之1第
    1項、第449條第1項、第95條、第78條，裁定如主文。
中　　華　　民　　國　　96　　年　　5 　　月　　18　　日
                  民事第五庭    審判長法　官　林陳松
                                      法　官  王重吉
                                      法　官  古金男
以上正本係照原本作成。
再為抗告應以適用法規顯有錯誤為理由，並經本院之許可，該許
可以原裁定所涉及之法律見解具有原則上之重要性者為限。
如提起再抗告者應於裁定送達後10日內向本院提出抗告理由狀（
須按照他造人數附具繕本）並繳納抗告裁判費新臺幣1,000元，
同時委任律師或具有律師資格之關係人為代理人。
                                      書記官  詹錫朋
中　　華　　民　　國　　96　　年　　5 　　月　　21　　日
                                                      Ｍ
